臺灣板橋地方法院交通事件裁定　　　　100年度交聲字第916號
原處分機關　交通部公路總局臺北區監理所
異　議　人
即受處分人　楊德勝
上列異議人因違反道路交通管理處罰條例案件，對於交通部公路
總局臺北區監理所於民國100 年2 月24日以北監營裁字第裁40-A
00WES596號違反道路交通管理事件裁決書所為之裁決處分不服，
聲明異議，本院裁定如下：
    主  文
原處分撤銷。
楊德勝不罰。
    理  由
一、原處分意旨為：異議人即受處分人（下稱異議人）楊德勝所
    有之車牌號碼7C-578號營業小客車，於民國（下同）97年4
    月14日下午7 時19分許，在臺北市○○○路與愛國西路口，
    有「使用他車牌照行駛」之違規事實，經臺北市政府警察局
    中正第一分局開立舉發通知單當場舉發，嗣經原處分機關交
    通部公路總局臺北區監理所於100 年2 月24日以北監營裁字
    第裁40-A00WES596號裁決書裁決，依道路交通管理處罰條例
    第12條第1 項第5 款、第2 項之規定，裁處罰鍰新臺幣（下
    同）10,800元，並吊銷牌照云云。
二、異議意旨略以：本件車輛業已於96年2 月1 日在高雄縣岡山
    鎮（現改制為高雄市岡山區）失竊報案，雖依臺北市政府警
    察局中正一分局北市中正一分交字第09730704900 號函說明
    「…案經查詢公路監理電子閘門車號查詢汽車車籍系統，車
    號7C-578於96年2 月16日車輛已尋獲」，惟異議人確實從未
    接獲警方通知尋獲，亦無受交付占有失竊車輛，更不認識違
    規人王朝松，該車輛係於異議人毫不知情之狀況下被第三人
    所占有並違規使用，自不符合道路交通管理處罰條第第12條
    第1 項第5 款「牌照借供他車使用」之要件。另因異議人對
    地下錢莊有欠款，該車輛極可能係由地下錢莊佔有後再轉予
    他人使用，為此爰依法聲明異議等語。
三、按汽車有使用他車牌照行駛之情形者，處汽車所有人3,600
    元以上10,800元以下罰鍰，並禁止其駕駛；前項第5 款至第
    7 款之牌照吊銷之，道路交通管理處罰條例第12條第1 項第
    5 款及第2 項固有明文。惟行政罰法第7 條第1 項規定：「
    違反行政法上義務之行為非出於故意或過失者，不予處罰。
    」，其立法理由為：現代國家基於「有責任始有處罰」之原
    則，對於違反行政法上義務之處罰，應以行為人主觀上有可
    非難性及可歸責性為前提，如行為人主觀上並非出於故意或
    過失情形，應無可非難性及可歸責性，故第一項明定不予處
    罰。
四、經查：
（一）訊據異議人楊德勝堅決否認有前述違規行為，並以前揭情
      詞置辯，查：異議人所有之上開營業小客車於97年4 月14
      日下午7 時19分許，行經臺北市○○○路與愛國西路口，
      為臺北市政府警察局中正第一分局值勤員警攔停舉發異議
      人有「使用他車牌照行駛」之違規行為，並填製本件舉發
      通知單，嗣原處分機關經調查後仍認定異議人駕車有前開
      違規行為而對之予以裁處罰鍰10,800元，並吊銷汽車牌照
      等事實，為異議人與原處分機關所不爭執，並有本件舉發
      通知單、裁決書、移送書各一份在卷可參，此部分之事實
      自堪認定。再異議人有於本件汽車遭舉發前之96年2 月1
      日，前往高雄縣政府（現改制為高雄市政府）警察局岡山
      分局申報遭竊之情，有異議人提出高雄縣警察局高警警成
      字第054648號車輛失竊證明單1 紙（本院卷第12頁）、臺
      北市政府警察局中正第一分局100 年4 月19日北市警中正
      一分交字第10 030375500號函所檢附之失車案件基本資料
      詳細報表1 紙（本院卷第36頁）在卷足憑，應堪為實情，
      是本案應調查者，應係異議人是否有於上揭車輛申報失竊
      後、遭警舉發前，向警方領回上揭車輛，並涉有上揭違規
      行為。
（二）本件雖經臺北市政府警察局中正第一分局以100 年4 月19
      日北市警中正一分交字第10030375500 號函稱：「經查據
      『失車- 案件基本資料詳細畫面報表』（如附件），旨揭
      車輛係由臺北市政府警察局士林分局（下稱士林分局）於
      96年2 月16日9 時30分所尋獲，尋獲地為臺北市士林區○
      ○○路○ 段305 號前。」等語（本院卷第35頁），惟經本
      院依職權傳喚系爭失竊車輛尋獲之承辦員警吳明龍，其到
      庭具結證稱：「我在任職臺北市政府警察局士林分局期間
      ，士林分局有打電話問我說本件刑案記錄登記輸入是我名
      下，但我們在偵查隊期間，沒有在找失竊車輛，會找失竊
      車輛的是我們小隊長徐永鐵所承辦的，而且本件已經4 年
      多，所以我對這個案件不太清楚，對在庭的異議人亦沒有
      印象。一般尋獲的失竊車輛發還給被害人，都要填寫贓物
      領據表或贓物認領保管單。本件我有詢問士林分局檔案室
      ，士林分局承辦人員表示好像沒有歸擋，說查不到這個案
      件的資料。系爭營業小客車確實有尋獲之紀錄（經提示刑
      案記錄查詢結果並告以要旨），故理論上應有該刑事案件
      之卷宗留存，當初士林分局那個刑案記錄資料，尋獲地點
      好像是在延平北路9 段305 號，那邊好像是我們以前社子
      派出所的銀行或是當舖的拖吊保管廠，類似貸款未清，被
      拖吊的集中保管廠。這個案件不是我承辦的。我只是幫忙
      輸入尋獲電腦資料而已，所以我對這個案件沒有印象。系
      爭營業小客車，經我查公告電子閘門資料有查到這個車子
      已經被拍賣（庭呈行將企業拍賣車輛明細），該車應該有
      債權問題。另該車現在的車主已變更為百羚交通有限公司
      ，車牌號碼亦已變更為906-F6。」等語（本院100 年6 月
      23日訊問筆錄第2 至3 頁）。又依士林分局100 年4 月27
      日北市警士分刑字第10034053000 號函所檢附之臺北市政
      府警察局車輛尋獲電腦輸入單1 紙（本院卷第39頁）之記
      載，本件汽車尋獲原因為警方尋獲，尋獲時間為96年2 月
      16日上午9 時30分，尋獲地點為臺北市○○○路○ 段305
      號前，然車主領回時間欄竟未有任何記載，則異議人是否
      確有領回上揭車輛，已非無疑。再經本院向士林分局調閱
      上揭車輛尋獲之相關資料，經該局以100 年4 月27日北市
      警士分行字第10034053000 號函覆稱：「本分局因業務承
      辦人員異動等關係，無法調閱96年2 月16日尋獲營小客車
      7C-5789 號等相關資料，... 。」等語（本院卷第37頁）
      。綜觀上揭稽證，本件除上揭警用電腦系統內之紀錄外，
      並無其他證據足認警方已將上揭車輛發還予異議人，兼以
      證人吳明龍所稱之實際承辦上揭車輛失竊案件之警員徐永
      鐵、上揭車輛97年4 月14日遭舉發時之實際使用人王朝松
      均經本院依法傳喚未到庭，是本件依卷內稽證，尚無從使
      本院形成被告確已領回上揭車輛之心證，況失竊車輛之發
      還，應由車輛之所有權人填載贓物領據表或贓物認領保管
      單以為佐證，然士林分局竟無從提出該項文書以證明該情
      ，應認異議人所辯從未領回上揭車輛等語，洵非無據。
（三）至異議人所稱其曾向地下錢莊借貸，且上揭車輛係於93年
      12月22日，以動產抵押之方式向案外人台新國際商業銀行
      股份有限公司（下稱台新銀行）貸款購買，自95年12月10
      日起即未依約繳款，經上開銀行向臺灣士林地方法院民事
      執行處聲請執行取回乙節，業經本院依職權該法院調閱98
      年度司執字第2213號卷宗查證屬實，惟以上揭車輛經上開
      法院民事執行處執行取回之時間為98年2 月2 日，有執行
      （取回）筆錄、臺灣士林地方法院民事執行處98年2 月4
      日士院木98司執莊字第2213號函各1 紙（士院98年度司執
      字第2213號卷第11、12頁），而本件舉發時間為97年4 月
      14日，時間在上揭車輛經執行取回之前，亦乏其他證據足
      認本件與上揭台新銀行聲請執行取回案件有何關連，應難
      執此作為有利或不利異議人之認定。
（四）綜上，異議人上揭辯詞，既非無據，自難以本件違規時間
      在車輛尋獲之後，而遽以推論異議人確有原裁決書所載之
      違規行為，本件既乏證據足認異議人主觀上有何故意或過
      失，原處分機關據此而認異議人有違規行為云云，即非可
      採。
五、綜上所述，本件異議人對於其所有車牌號碼7C-578號營業小
    客車使用他車車牌行駛，主觀上並無故意或過失可言，原處
    分不察，遽依道路交通管理處罰條例第12條第1 項第5 款及
    第2項規定，裁處異議人罰鍰10,800 元，並吊銷牌照，容有
    未洽，受處分人據此聲明異議，為有理由，應由本院撤銷原
    處分，另為受處分人不罰之諭知。
六、據上論斷，應依道路交通管理處罰條例第87條第2項、道路
    交通案件處理辦法第20條前段，裁定如主文。
中    華    民    國   100    年    10    月    6     日
                      刑事第九庭  法  官  張誌洋
以上正本證明與原本無異。
如不服本裁定應於送達後5 日內向本院提出抗告狀。
                                  書記官  張桐嘉
中    華    民    國   100    年    10    月    13    日